【裁判字號】    98,交聲,265
【裁判日期】    980527
【裁判案由】    交管條例聲異
【裁判全文】
臺灣板橋地方法院交通事件裁定         98年度交聲字第265號
原處分機關  交通部公路總局臺北區監理所板橋監理站
受處分人即
異  議  人  甲○○○
上列受處分人即異議人因不服交通部公路總局臺北區監理所板橋
監理站於民國98年1 月19日所為板監裁字第41-C00000000號違反
道路交通管理事件裁決書所為處分，經聲明異議，本院裁定如下
：
    主  文
原處分撤銷。
甲○○○不罰。
    理  由
一、原處分略以：受處分人即異議人甲○○○於民國97年8 月29
    日18時1 分許，騎乘車牌號碼J6R-862 號重型機車，行經臺
    北縣板橋市○○○路與實踐路口，因「紅燈左轉」之違規，
    經臺北縣政府警察局板橋分局當場舉發，爰依道路交通管理
    處罰條例第53條第1 項、第63條第1 項第3 款之規定處罰鍰
    新臺幣（下同）1,800元並記違規點數3 點。
二、異議意旨略以：伊於上開時間、地點騎乘車牌號碼 J6R-862
    號重型機車，當時燈號顯示為綠燈，且員警攔查之地點與臺
    北縣板橋市○○○路與實踐路交叉路口尚有一小段距離，又
    館前東路之號誌部分亦被樹木遮蔽，員警如何目睹有無紅燈
    左轉之情形，故不服原處分，聲明異議，請求撤銷原處分等
    語。
三、按法院受理交通事件，準用刑事訴訟法之規定，道路交通管
    理處罰條例第89條前段定有明文。又「認定犯罪事實所憑之
    證據，雖不以直接證據為限，間接證據亦包括在內。然而無
    論直接證據或間接證據，其得為訴訟上之證明者，須於通常
    一般之人均不致有所懷疑，而得確信其為真實之程度者，始
    得據為有罪之認定。倘其證明尚未達到此一程度，而有合理
    之懷疑存在，而無從使事實審法院得有罪之確信時，即應由
    法院為諭知被告無罪之判決。」最高法院76年台上字第4986
    號判例亦揭示刑事訴訟法上法院認定事實之最重要原則（認
    定被告有罪，就該有罪事實不能有任何之合理懷疑存在原則
    ），故法院審理行為人違反道路交通管理處罰條例案件時，
    當有其適用。
四、異議人於98年1 月19日收受本案原處分機關裁決書，於同年
    月21日向原處分單位提出聲明異議狀，陳明其並無紅燈左轉
    之違規行為，顯然其意在對上開裁決內容聲明不服，故異議
    人雖因不諳法律，致誤向原處分機關提出上開聲明異議狀，
    仍應視為係向本院提出聲明異議，故認其聲明異議未逾期，
    合先敘明。
五、經查，受處分人即異議人甲○○○騎乘車牌號碼J6R-862 號
    重型機車，於97年8 月29日18時1 分許，沿臺北縣板橋市○
    ○○路由東往西方向行駛，並左轉實踐路，經臺北縣政府警
    察局板橋分局警員認其有「紅燈左轉」之違規行為而予舉發
    ，為異議人所不否認，並有臺北縣政府警察局北縣警交字第
    C00000000 號舉發違反道路交通管理事件通知單1 紙在卷可
    稽。惟查，館前東路、實踐路口之號誌燈號為3 時相，第1
    個時相為實踐路上號誌為綠燈，實踐路上之車輛均可前進、
    左轉、右轉，此時館前東路上不論是往東方向或往西方向之
    號誌均為紅燈，禁止通行；第2 時相為館前東路往東方向號
    誌為綠燈，車輛可左轉、右轉（因前方館前東路為單行道，
    禁止進入，故不得直行），此時實踐路上及館前東路往西方
    向號誌均為紅燈，禁止通行，第3 時相為館前東路往西方向
    號誌為綠燈，車輛可以直行或左、右轉，此時實踐路上及館
    前東路往東方向顯示為紅燈，禁止通行；亦即實踐路上號誌
    為紅燈時，異議人所行駛之館前東路往西方向之號誌非必為
    為紅燈。而本件查獲情形，經證人即當場舉發之警員陳昶羽
    於本院訊問時證稱：伊於97年8 月29日18時1 分許，於實踐
    路地政事務所門口前為定點攔查，當時天候良好，可以清楚
    看見號誌情形，取締前，伊有前往實踐路路口確認號制運作
    是正常的，且館前東路上與實踐路上的號誌沒有秒差；伊看
    的號誌是實踐路口的號誌，伊當時看到實踐路的號誌顯示紅
    燈，且館前東路往東方向已經有車輛開始行走3 秒以上，顯
    示該處為綠燈，這時候不能從館前東路往西方向左轉，否則
    車輛會撞到；伊判斷當時實踐路是紅燈，而館前東路往東方
    向有很多車輛在行走，顯示館前東路往西方向的號誌一定是
    紅燈；異議人卻自館前東路往西方向左轉實踐路，伊就將之
    攔停等語（本院卷第20頁背面至第21頁背面），則依證人陳
    昶羽上開證述，其並未見到異議人行駛之館前東路往西方向
    之號誌燈究否為紅燈，雖當時館前東路往東方向有通行之車
    輛，然上開車輛是否違規行駛，非無可能，故舉發警員僅憑
    館前東路往東方向有甚多車輛通行，臆測館前東路由東往西
    方向號誌必為紅燈，進而認定異議人有紅燈左轉之違規行為
    ，顯屬速斷，故異議人對於警員之舉發存有錯誤之質疑，非
    屬無據。本件尚無具體充足之證據使本院確信異議人有紅燈
    左轉之違規情形，原處分機關未予詳查即遽以裁罰，即難認
    為允當，本件異議為有理由，應將原處分撤銷，改諭知不罰
    ，以資適法。
六、據上論斷，應依道路交通案件處理辦法第20條前段，裁定如
    主文。
中    華    民    國    98    年    5     月    27    日
                      交通法庭  法  官  俞秀美
以上正本證明與原本無異。
如對本裁定不服，應於送達後5日內，向本院提出抗告狀（應抄
附繕本）。
                                書記官  謝怡貞
中    華    民    國    98    年    5     月    27    日


司法院資訊處製作；財團法人民間司法改革基金會備份。
